臺灣新北地方法院行政訴訟判決　　　　　110年度交字第538號
原　　　告　張松添
送達代收人　呂秀慧
被　　　告　新北市政府交通事件裁決處

代　表　人　李忠台（處長）

訴訟代理人　黃慧婷　律師
上列當事人間因交通裁決事件，原告不服被告中華民國110 年8
月13日新北裁催字第48-C00000000號違反道路交通管理事件裁決
，提起行政訴訟，本院判決如下：
    主  文
一、原告之訴駁回。
二、訴訟費用新臺幣參佰元由原告負擔。
    事實及理由
壹、程序方面：
一、原告不服被告所為道路交通管理處罰條例第8 條之裁決而提
    起撤銷訴訟，依行政訴訟法第237 條之1 ，應適用交通裁決
    事件訴訟程序。本件因卷證資料已經明確，本院依同法第23
    7 條之7 規定，不經言詞辯論，逕為裁判。
二、按「被告收受起訴狀繕本後，應於二十日內重新審查原裁決
    是否合法妥當，並分別為如下之處置：一、原告提起撤銷之
    訴，被告認原裁決違法或不當者，應自行撤銷或變更原裁決
    。但不得為更不利益之處分。四、被告重新審查後，不依原
    告之請求處置者，應附具答辯狀，並將重新審查之紀錄及其
    他必要之關係文件，一併提出於管轄之地方法院行政訴訟庭
    。」「被告依前項第一款至第三款規定為處置者，應即陳報
    管轄之地方法院行政訴訟庭；被告於第一審終局裁判生效前
    已完全依原告之請求處置者，以其陳報管轄之地方法院行政
    訴訟庭時，視為原告撤回起訴。」行政訴訟法第237 條之4
    第2 項第1 、4 款、第3 項分別定有明文。查被告本以民國
    110 年7 月21日新北裁催字第48-C00000000號裁決裁罰原告
    ，嗣經原告不服，提起行政訴訟，本院依職權移請被告重新
    審查後，被告就上開110 年7 月21日新北裁催字第48-C0000
    0000號裁決，乃改以110 年8 月13日新北裁催字第48-C0000
    0000號違反道路交通管理事件裁決書裁罰原告（仍裁處罰鍰
    新臺幣〈下同〉1 萬元及吊扣駕駛執照6 個月），則依前揭
    規定，本院司法審查之對象自應為被告110 年8 月13日新北
    裁催字第48-C00000000號裁決書。
貳、實體方面：
一、爭訟事實概要：
    緣原告於110 年6 月8 日11時43分許，駕駛其所有車牌號碼
    000-000 號普通重型機車（下稱系爭機車）而行經新北市樹
    林區大安路307 巷口時，因違規闖紅燈（左轉大安路307 巷
    ）及機車行駛禁行車道（行人穿越道）【另經填製新北警交
    字第C00000000 號、第C00000000 號逕行舉發】，經在現場
    路口執行巡邏勤務而停等紅燈之新北市政府警察局樹林分局
    警員當場目睹後，即鳴笛並言詞示意原告停車接受稽查，惟
    原告未配合停車而逕行駛離，因有「違規經警攔查拒絕停車
    受檢逃逸（不服稽查逃逸）」之違規行為，警員遂於110 年
    6 月8 日填製新北警交字第C00000000 號舉發違反道路交通
    管理事件通知單逕行舉發，記載應到案日期為110 年7 月23
    日前，並移送被告處理。原告於110 年6 月18日提出違規申
    訴（自承其為本件駕駛人），嗣經被告調查認定原告有「違
    反處罰條例之行為，拒絕停車接受稽查而逃逸」之違規行為
    ，乃依道路交通管理處罰條例第60條第1 項規定，以110 年
    8 月13日新北裁催字第48-C00000000號違反道路交通管理事
    件裁決書（下稱原處分），裁處原告罰鍰1 萬元及吊扣駕駛
    執照6 個月。原告不服，遂提起本件行政撤銷交通裁決訴訟
    。
二、原告起訴主張及聲明：
㈠、原告主張要旨：
    我在6 月8 日騎機車經過新北市樹林區大安路（往山佳方向
    ），於大安路312 巷左轉進大安路307 巷時，遭警察舉發紅
    燈左轉、騎乘機車在行人穿越道上及經警攔查拒絕停車受檢
    逃逸等3 張罰單，我在6 月下旬收到罰單，立即回原地檢視
    才知道該行人穿越道禁止騎乘機車，所以對於違規紅燈左轉
    、騎乘機車在行人穿越道上這2 條規定，我認罪，也立即去
    新北市樹林監理所繳交罰緩（附證1-圖1 ）。但對於第3 張
    罰單（附證1-圖2 ）之拒絕警方攔檢稽查而逃逸，這張我真
    的很難接受。當天，我在大安路312 巷左轉，因為以前這路
    口是可以騎乘機車（如附證2-圖3 ），我真的沒有注意已改
    為禁行機車（如附證2-圖4 ），所以就像平常一樣騎過去，
    當時有1 輛警車在等紅燈，因為不知道自己已違規，所以直
    接朝著大安路307 巷緩緩騎過去。我1 個60多歲的老人家，
    領有良民證（如附證3-圖5 ），緩緩騎著1 部20多年的老機
    車（如附證3-圖6 ），從沒想過要拒警攔查，如果有警察攔
    查，我一定會接受並配合，當時我從警車前經過，沒有任何
    異狀，而是我已騎經過之後才有聽到警車響笛，但因過程中
    沒有警察來攔檢，所以我不以為意，朝著前方緩緩騎去，況
    且現在新聞上時常出現警察大人毆打民眾的亂象，說真的，
    不太可能因為1 部警車在路上突然鳴笛，所有附近的車子跟
    人員都停下來或自動朝向警察去詢問有什麼事情。現在我已
    退休，正在含飴弄孫的晚年，這第3 張罰單的1 萬塊罰鍰真
    的不是小數目，而且我真的沒有經警攔查拒絕停車受檢逃逸
    （不服稽查取締），懇請法官大人撤銷罰單，給予市井小民
    一個公道。
㈡、聲明：⑴原處分撤銷。⑵訴訟費用由被告負擔。
三、被告答辯及聲明：
㈠、答辯要旨：
⑴、原舉發警員之答辯書略以：「職警員陳銘樺於110 年06月08
    日10-12 時擔服巡邏勤務時，行經大安路於大安路307 巷口
    停等紅燈，見普重機穿越行人穿越道，警方遂上前鳴笛示意
    停車受檢，經鳴笛及示意靠邊停車但該民仍騎乘普通重機加
    速逃逸... 」（被證3 ），由此可見原告先有違反處罰條例
    之行為且經警員當場目睹確認違規在案，而警員上前靠近鳴
    笛及示意停車時，原告於相當接近警車之距離（附件一「監
    視器影像畫面1.avi 」00:00:32；被證3 ，照片編號03）而
    仍不停車接受稽查，隨後並以明顯壓車過彎之方式快速遁入
    文德街並騎乘往復興路方向逃逸（附件一「監視器影像畫面
    2.avi 」00:00:04-00:00:12 ；被證3 ，照片編號05），利
    用巷弄狹窄警用汽車難以追擊之特性規避警員之稽查，上開
    事實除有路口監視器畫面及其截圖與警員之證述外，警員並
    將跟追行向繪製成示意圖（被證3 ），以證上開違規事實之
    存在，參臺北高等行政法院108 年度交上字第338 號判決之
    意旨，上述證據中警員依自己五感作成之供述證據亦得為交
    通違規事件之證據。
⑵、原告之違規事實已如前述，要屬明確，其雖自陳「不知警員
    是在攔停自己... 」等語，惟查採證影片所示，其明顯在後
    續進入文德街時以壓車方式快速過彎進入，警員亦已於職務
    報告中陳述原告確實有在警員以警笛及口頭示意攔停後加速
    逃逸（被證3 ），原告亦已於起訴狀中自陳其確實有聽見警
    笛聲，惟其仍盲目確信警員並非在攔停自己，核其行為自與
    一般自知已經違規且聽見警員向自己鳴笛並口頭示意攔停而
    願意配合稽查之人不同，原告之主張顯與其行為相互矛盾，
    實非可採。
⑶、原告既為合法考領機車駕駛執照之人，有機車車籍查詢資料
    及駕駛人基本資料為憑（被證7 ），其對上述規定應知之甚
    詳，並應確實遵守。是原告前揭所述，無非單方所執之詞，
    委無足取。
㈡、聲明：⑴原告之訴駁回。⑵訴訟費用由原告負擔。
四、爭執事項：
㈠、警察攔停時原告主觀上及客觀上能否認知是在攔停自己？
㈡、原告駕駛系爭機車是否有原處分所指「違反處罰條例之行為
    ，『拒絕停車接受稽查而逃逸』」之違規事實？
五、本院之判斷：
㈠、上揭事實，除爭執事項外，為原告所不爭執，並有新北警交
    字第C00000000 、C00000000 、C00000000 號舉發違反道路
    交通管理事件通知單及送達資料、原告110 年6 月18日之申
    訴書、新北市政府警察局樹林分局110 年7 月1 日新北警樹
    交字第1104369636號函、新北裁催字第48-C00000000號違反
    道路交通管理事件裁決書及送達證書、新北市政府警察局樹
    林分局110 年8 月12日新北警樹交字第1104374493號函、警
    員答辯書、行向示意圖、違規擷取照片、110 年8 月13日重
    新製開之新北裁催字第48-C00000000號違反道路交通管理事
    件裁決書、機車車籍查詢資料及駕駛人基本資料、採證光碟
    附卷可稽（見本院卷第99頁至第143 頁），此事實應堪認定
    。
㈡、本件應適用之相關法令：
⑴、道路交通標誌標線號誌設置規則：
①、第73條第1 項、第2 項第15款：
    禁止進入標誌「禁1 」，用以告示任何車輛不准進入。設於
    禁止車輛進入路段入口顯明之處。指定某種車輛禁止進入標
    誌，圖例如下：十五、禁止四輪以上汽車及機車進入用「禁
    15」。
②、第185 條第1 項：
    枕木紋行人穿越道線，設於交岔路口；其線型為枕木紋白色
    實線，線段長度以二公尺至八公尺為度，寬度為四十公分，
    間隔為四十至八十公分，儘可能於最短距離處銜接人行道，
    且同一組標線之間隔長度需一致，以利行人穿越。
③、第206 條第5 款第1 目：
    行車管制號誌各燈號顯示之意義如左：五、圓形紅燈（一）
    車輛面對圓形紅燈表示禁止通行，不得超越停止線或進入路
    口。
⑵、道路交通安全規則：
①、第2 條第1 項第1 款：
    本規則用詞，定義如下：一、汽車：指在道路上不依軌道或
    電力架線而以原動機行駛之車輛（包括機車）。
②、第102 條第1 項第1 款：
    汽車行駛至交岔路口，其行進、轉彎，應依下列規定：一、
    應遵守燈光號誌或交通指揮人員之指揮，遇有交通指揮人員
    指揮與燈光號誌並用時，以交通指揮人員之指揮為準。
⑶、道路交通管理處罰條例：
①、第3 條第1 、2 、4 、8 款：
    本條例用詞，定義如下：一、道路：指公路、街道、巷衖、
    廣場、騎樓、走廊或其他供公眾通行之地方。二、車道：指
    以劃分島、護欄或標線劃定道路之部分，及其他供車輛行駛
    之道路。四、行人穿越道：指在道路上以標線劃設，供行人
    穿越道路之地方。八、車輛：指非依軌道電力架設，而以原
    動機行駛之汽車（包括機車）、慢車及其他行駛於道路之動
    力車輛。
②、第4 條第2 項：
    駕駛人駕駛車輛、大眾捷運系統車輛或行人在道路上，應遵
    守道路交通標誌、標線、號誌之指示、警告、禁制規定，並
    服從執行交通勤務之警察或依法令執行指揮交通及交通稽查
    任務人員之指揮。
③、第7 條之2 第1 項第1 、4 、7 款、第2 項第5 款、第4 項
    ：
    汽車駕駛人之行為有下列情形之一，當場不能或不宜攔截製
    單舉發者，得逕行舉發：一、闖紅燈或平交道。四、不服指
    揮稽查而逃逸，或聞消防車、救護車、警備車、工程救險車
    、毒性化學物質災害事故應變車之警號不立即避讓。七、經
    以科學儀器取得證據資料證明其行為違規。前項第七款之科
    學儀器應採固定式，並定期於網站公布其設置地點。但汽車
    駕駛人之行為屬下列情形之一者，不在此限：五、未依規定
    行駛車道。第一項逕行舉發，應記明車輛牌照號碼、車型等
    可資辨明之資料，以汽車所有人為被通知人製單舉發。
④、第45條第1 項第13款：
    汽車駕駛人，爭道行駛有下列情形之一者，處新臺幣六百元
    以上一千八百元以下罰鍰：十三、機車不在規定車道行駛。
⑤、第53條第1 項：
    汽車駕駛人，行經有燈光號誌管制之交岔路口闖紅燈者，處
    新臺幣一千八百元以上五千四百元以下罰鍰。
⑥、第60條第1 項：
    汽車駕駛人，駕駛汽車有違反本條例之行為，經交通勤務警
    察或依法令執行交通稽查任務人員制止時，不聽制止或拒絕
    停車接受稽查而逃逸者，除按各該條規定處罰外，處新臺幣
    一萬元以上三萬元以下罰鍰，並吊扣其駕駛執照六個月；汽
    車駕駛人於五年內違反本項規定二次以上者，處新臺幣三萬
    元罰鍰，並吊扣其駕駛執照一年。
⑷、按違反道路交通管理事件統一裁罰基準及處理細則第1 條規
    定：「本細則依道路交通管理處罰條例第92條第4 項規定訂
    定之」、第2 條第1 項、第2 項規定：「處理違反道路交通
    管理事件之程序及統一裁罰基準依本細則之規定辦理。前項
    統一裁罰基準，如附件違反道路交通管理事件統一裁罰基準
    表。」，核上開統一裁罰基準及處理細則之規定，就其立法
    目的及功能，乃為防止處罰機關枉縱或偏頗，依道路交通管
    理處罰條例第92條第4 項所授權交通部會同內政部訂定「違
    反道路交通管理事件統一裁罰基準及處理細則」及其附件「
    違反道路交通管理事件統一裁罰基準表」，用以維持裁罰之
    統一性與全國因違反道路交通管理事件受處罰民眾之公平，
    不因裁決人員不同，而生偏頗，寓有避免各監理機關於相同
    事件恣意為不同裁罰之功能，並非法所不許，於憲法上保障
    人民財產權之意旨並無牴觸（此並有司法院大法官會議釋字
    第511 號解釋意旨理由足資參照），並無違反法律保留原則
    。再依本件違規行為時點之違反道路交通管理事件統一裁罰
    基準表記載，機車駕駛人違反道路交通管理處罰條例第60條
    第1 項規定（汽車駕駛人，駕駛汽車有違反本條例之行為，
    經交通勤務警察或依法令執行交通稽查任務人員制止時，不
    聽制止或拒絕停車接受稽查而逃逸者），於期限內繳納或到
    案聽候裁決者，應處罰鍰10,000元，並吊扣其駕駛執照6 個
    月。核上開等規定，既係基於母法之授權而為訂定，且就違
    反道路交通管理事件統一裁罰基準及處理細則附件所示統一
    裁罰基準表中有關道路交通管理處罰條例第60條第1 項，係
    以機車、大型重型機車及汽車、五年內違反本項規定二次以
    上及是否於期限內繳納或到案聽候裁決等，作不同罰鍰標準
    。渠等衍生交通秩序危害，既不相同，分別處以不同之罰鍰
    ，符合相同事件相同處理，不同事件不同處理之平等原則，
    並未牴觸母法，是被告自得依此基準而為裁罰。
㈢、本件原告之行政訴訟意旨略以：「原告承認自己確實有闖紅
    燈及行駛於行人穿越道上之違規事實，但是在違規過後並沒
    有加速，都是緩緩行駛，而且是在違規之後才聽到警笛聲，
    原告主觀上認為警察並沒有在攔停自己，並非故意逃逸。」
    等語置辯。惟查：
⑴、依現行法律規定，行政法院處理交通事件，並不限於科學儀
    器所採證據，惟仍須就事件所涉相關證據資料，包括供述及
    非供述證據，依據證據法則，憑以認定行為人交通違規行為
    之有無，此乃因交通違規事件之特性，行為態樣甚多，復不
    乏瞬間稍縱即逝之違規行為，亦不易即時利用科學儀器，取
    得證據資料。若舉發員警係親眼見聞違規經過，並書寫於公
    文書，仍不失為認定交通違規事實有無之證據方法。況警員
    舉發交通違規，係依道路交通管理處罰條例授權所為之職權
    行使。而汽機車駕駛人違規行為之取締，揆其行為本質，多
    係發生於瞬間，通常需由當場執行取締違規公務員之認識及
    判斷，且必須為立即取締作為，此為達成維持交通秩序目的
    所必要。且依道路交通管理處罰條例之規定，此種立即性之
    舉發違規，需依員警之認知判斷，並無必須另有其他積極證
    據佐證，始構成處分要件之規定，此係因執行職務之公務員
    ，通常多具有一定之考選資格與專業訓練，且其執法之對象
    係不特定之大眾，經立法政策考量結果，原則上執法人員立
    場具有客觀、公正與公平之特質，而無故意偏頗之虞。復參
    酌舉發機關之舉發警員身為執法人員與原告並不相識、亦無
    任何仇隙，或有何糾葛之利害關係，殊無甘冒負刑事罪責，
    故為虛構情節誣陷不利於原告之必要與事理，而本院復查無
    任何證據足資證明執勤員警有何捏造事實違法取締之不法情
    事及不法動機，復有上開採證光碟所擷取之照片可資佐證，
    則應認舉發員警本其維護交通秩序、安全職責所為本件舉發
    之違規情節，足堪採為憑信。
⑵、本件之舉發經過，業據舉發警員書具上開答辯書載稱：「職
    警員陳銘樺於110 年06月08日10-12 時擔服巡邏勤務時，行
    經大安路於大安路307 巷口停等紅燈，見普重機000-000 號
    自大安路紅燈左轉往大安路307 巷，並騎乘普重機穿越行人
    穿越道，警方遂上前鳴笛示意停車受檢，經鳴笛及示意靠邊
    停車但該民仍騎乘普重機加速逃逸. . . . 」（見本院卷第
    129 頁）；復依前揭採證光碟之擷取照片所示（見本院卷第
    133 至136 頁），系爭機車行駛新北市樹林區大安路至同路
    307 巷口時，警用巡邏車已行駛接近對向停止線後方停等紅
    燈，而系爭機車隨即進入路口，且行駛於行人穿越道上並左
    轉往307 巷內（行人穿越道中間之交通島上清楚可見設置有
    禁止進入標誌「禁15」），此時，系爭機車尚在行人穿越道
    上之路口範圍，警車即已起駛穿越停止線，而尾隨系爭機車
    之後方目測僅約2 、3 公尺之距離，開始追及，惟因系爭機
    車與警用巡邏車相較，具有便於巷弄間穿梭行駛之明顯優勢
    ，嗣系爭機車右轉進入文德街（呈現壓車過彎之駕車方式）
    後加速駛離，警用巡邏車為免追車衍生意外，乃放棄追及（
    符合前揭逕行舉發之規定）等情，互核相符，事屬灼然。
⑶、據上以觀，原告駕駛系爭機車而先有闖紅燈左轉及行駛行人
    穿越道之違規事實（原告駕車上路，即應確實注意遵守道路
    上設置之號誌、標線及標誌，其逕為闖紅燈、違規行駛本即
    屬車輛不得行駛之行人穿越道、違反禁止進入標誌「禁15」
    等違規行為，自無從執該路口過去之交通規劃，據以規避權
    責機關業已設置完善之交通措施，及駕駛人於每次駕駛所應
    踐行之注意義務規定。），警員於路口處目睹，即起駛穿越
    停止線（行駛尾隨系爭機車之後方僅約2 、3 公尺之距離）
    ，並鳴笛及示意原告停車受檢，詎其仍駕車沿大安路307 巷
    、文德街加速離去，過程中更以壓車右轉進入文德街之駕車
    方式，明顯逃避警員之追緝；復衡諸原告既係甫違規在先，
    則就警員是否對其進行攔停，更易產生合理之連結而予以辨
    明，是原告所稱騎經過後才聽到警車響笛但不知警員示意其
    停車，實難採信。況且，縱使原告未能於短時間內立即確認
    警員係示意其停車接受稽查，然依上開主、客觀情事，原告
    就警員係示意其停車接受稽查之可能性，自非可全然排除，
    亦即原告應可查覺警員可能係對其為攔停之動作，則原告當
    可預見若警員確有該舉措而因己未停車接受稽查，勢將發生
    「拒絕停車接受稽查而逃逸」之結果，詎原告仍未停車予以
    確認而逕行駛離，即係容任該違規事實發生，則參照刑法第
    13條第2 項有關「未必故意」之規定（即「行為人對於構成
    犯罪之事實，預見其發生而其發生並不違背其本意者，以故
    意論。」），故仍應認原告有「違反處罰條例之行為，拒絕
    停車接受稽查而逃逸」之違規行為。據此，被告以原處分裁
    罰原告，於法自無違誤。
⑷、原告違規拒停逃逸，依前揭規定本即應受罰，且被告機關亦
    係裁處法定最低額之罰鍰，又所裁處吊扣原告之駕駛執照6
    個月之處分，被告並無裁量減免之權限，自無裁量怠惰或濫
    用之瑕疵可言。
六、本件判決基礎已臻明確，兩造其餘攻擊防禦方法及訴訟資料
    ，經本院審核後，或與本案爭點無涉，或對於本件判決結果
    不生影響，爰無庸一一再加論述及調查，爰併敘明。
七、結論：原處分均無違誤，原告訴請撤銷為無理由，應予駁回
    。本件第1 審裁判費新臺幣300 元，應由敗訴之原告負擔，
    所以確定如主文第2 項所示。
八、依行政訴訟法第195 條第1 項後段、第236 條、第98條第1
    項前段、第237 條之8 第1 項、第237 條之9 第1 項，判決
    如主文。
中    華    民    國   110    年    11    月    1    日
                  行政訴訟庭法  官  陳伯厚
一、上為正本係照原本作成。
二、如不服本判決，應於判決送達後20日內，向本院提出上訴狀
    ，上訴狀並應記載上訴理由，表明關於原判決所違背之法令
    及其具體內容或依訴訟資料可認為原判決有違背法令之具體
    事實，並繳納上訴費新臺幣750 元。其未表明上訴理由者，
    應於提出上訴後20日內向本院補提理由書（上訴狀及上訴理
    由書均須按他造人數附繕本），如逾期未提出上訴理由書者
    ，本院毋庸再命補正，由本院逕以裁定駁回上訴。
                            書記官  陳柔吟
中    華    民    國   110    年    11    月    1     日